【裁判字號】    92,交上易,449
【裁判日期】    921106
【裁判案由】    過失傷害
【裁判全文】
臺灣高等法院刑事判決                          九十二年度交上易字第四四九號
    上  訴  人
    即  被  告  丙○○
右上訴人因業務過失傷害案件，不服臺灣台北地方法院九十一年度交易緝字第五號，
中華民國九十二年八月十三日第一審判決（起訴案號：臺灣台北地方法院檢察署八十
九年度偵字第一四○二三號）提起上訴，本院判決如左：
    主  文
上訴駁回。
    事  實
一、丙○○係營業小客車司機，為從事駕駛業務之人，於民國八十九年一月十五日十
    五時四十分許，駕駛車號Ｇ三－二二五號營業用小客車，沿台北市○○○路由南
    向北行駛，途經民生東路、敦化北路之交叉路口南側時，本應注意車前狀況，並
    隨時採取必要之安全措施，依當時為日間自然光線、路面無障礙無缺陷、視距良
    好，亦無不能注意情形，適有行人乙○○在前開路口南側、亦疏未注意依規定行
    走行人穿越道穿越道路、而以跑步方式穿越敦化北路，丙○○未注意車前狀況貿
    然前行，而將乙○○撞倒在地，致乙○○受有右脛腓骨開放性骨折之傷害。丙○
    ○於肇事後，在未被有偵查犯罪職權之公務員知悉前，不逃避接受裁判，停留現
    場，在警員黃威棟據報前往現場處理時，即當場承認為肇事人，因而自首接受裁
    判。
二、案經乙○○及其法定代理人甲○○訴由台灣台北地方法院檢察署檢察官偵查起訴
    。
    理  由
一、訊據被告丙○○固不否認其於右開時、地，駕駛車號Ｇ三－二二五號營業用小客
    車撞擊告訴人乙○○，致乙○○受有右脛腓骨開放性骨折之事實，惟矢口否認有
    任何過失之犯行，辯稱：係告訴人乙○○闖紅燈，從左邊竄出來，當時被告左邊
    還有在等左轉綠燈的車輛停在那裡，是以伊完全沒看到告訴人乙○○；又發生車
    禍之路口北邊就有斑馬線，告訴人乙○○沒有必要走路口南邊等語。
二、惟查被告丙○○如何駕駛業用小客車，於八十九年一月十五日十五時四十分許，
    沿台北市○○○路由南向北行駛，途經民生東路、敦化北路之交叉路口南側，撞
    擊告訴人乙○○，致告訴人乙○○受有右脛腓骨開放性骨折之傷害等事實，除經
    被告自白不諱外，並與告訴人乙○○指訴相符，且有道路交通事故調查報告表、
    補充資料表、談話紀錄表、台北市政府警察局交通警察大隊事故分析研判表、長
    庚紀念醫院診斷證明書、傷勢照片等在卷可稽。
三、被告丙○○雖辯稱係告訴人乙○○闖紅燈，從左邊竄出來，當時伊左邊還有在等
    左轉綠燈的車輛停在那裡，伊沒看到告訴人乙○○；又發生車禍之路口北邊就有
    斑馬線，告訴人乙○○沒必要走路口南邊云云。惟查：證人即本件車禍發生時被
    告所搭載之乘客陳艾玲於原審到庭結證稱：「（當時你坐計程車哪裡？）駕駛座
    右後方。（你第一眼看到小朋友，他的位置在什麼地方？）我看正前方，突然小
    朋友啪的跑出來，然後，就在司機之正前方（你既然第一眼看到小朋友在司機正
    前方，你如何知道小朋友是從左側快速跑出來？）我應該說小朋友是在我左前方
    四十五度，也就是駕駛的左手邊一點的斜角出現跑到司機前面。（當你第一眼看
    到小朋友時，你看到他身體什麼部位？）大概是腰以上，有點被左前方車頭擋住
    」等語，並稱其感覺被告所駕駛之營業小客車於行近民生東路、敦化北路交叉路
    口時並無減速，如果是其開車，行近該路口會減速（原審卷第八十四頁至八十七
    頁）。查證人陳艾玲於事故發生之時，係坐在駕駛座右後方，其左前方之視野應
    較坐於左前座之被告狹小，其猶可看見告訴人乙○○係由左前方四十五度，也就
    是駕駛左手邊一點的斜角出現之情形，被告在告訴人乙○○為橫越道路之行為時
    ，衡情亦應有機會及能力更早發覺，而非如其所辯稱：因受左側車輛阻擋而完全
    無從注意，致未看到告訴人乙○○之情形；況被告係以駕駛營業小客車為業之人
    ，原本即應比一般駕駛人保有更高之注意程度與能力，則其於左方視野受限於左
    方待轉車輛之際，即應放慢車速以避免左前側突發之路況，惟被告於前述情形下
    卻持續前進，未採取任何之必要防護措施，則被告亦顯未盡其注意之義務甚明，
    所辯核不足採。
四、按汽車行駛時，駕駛人應注意車前狀況，並隨時採取必要之安全措施，道路交通
    安全規則第九十四條第三項定有明文。被告係營業小客車司機，為從事駕駛業務
    之人，其駕駛車輛行駛於道路上，自應注意前述規定，且依當時為日間自然光線
    、路面無障礙無缺陷、視距良好（卷附道路交通事故調查報告表參照）、其左前
    方雖有其他車輛待轉惟未完全阻擋被告左前方視線、並無不能注意之情形，竟疏
    未注意，適告訴人乙○○於其左前方出現、欲橫越敦化北路，採取必要之安全措
    施即貿然前行，致撞擊告訴人乙○○，其有過失甚明；又告訴人乙○○因本件車
    禍受有右脛腓骨開放性骨折之傷害，被告前開過失行為與告訴人所受之傷害之間
    有相當因果關係甚明，故被告因過失傷害人之犯行，已足以認定。
五、再按行人穿越道路，設有行人穿越道、人行天橋或人行地下道者，必須經由行人
    穿越道、人行天橋或人行地下道穿越，不得在其一百公尺範圍內穿越道路，道路
    交通安全規則第一百三十四條第一項第一款亦定有明文。本件告訴人乙○○係沿
    民生東路、敦化北路南側，由西向東方向欲橫越敦化北路時發生本件車禍，此為
    告訴人乙○○所不爭，並與被告之辯詞、證人陳艾玲之證詞相符，惟依卷附道路
    交通事故調查報告表所示，該路口南側即告訴人乙○○穿越敦化北路之路線，並
    未設有行人超越道，但在該路口北側則設有行人穿越道，是以縱然該路口所另設
    置之行人地下道於發生本件車禍之時正在檢修而不能使用（此為告訴人乙○○所
    自承，並有卷附地下道入口照片在卷可稽），告訴人乙○○本應經由該路口北側
    之行人穿越道穿越敦化北路，而不能逕由該路口南側、未設置行人穿越道之路面
    穿越敦化北路，是故本件告訴人乙○○違反該道路交通安全規則之行為，對本件
    車禍之發生，亦同有過失甚明，惟告訴人與有過失，並不能解免被告之刑責。
六、被告係營業小客車駕駛，且本件車禍亦發生於被告駕駛營業小客車從事業務之際
    ，核被告所為，係犯刑法第二百八十四條第二項前段業務過失傷害罪。又被告於
    肇事後，在未被有偵查犯罪職權之公務員知悉前，不逃避接受裁判，停留現場，
    在台北市警察局松山分局交通分隊警員黃威棟據報前往現場處理時，即當場承認
    為肇事人，因而接受裁判而自首之事實，有卷附自首調查表在卷可考，應依刑法
    第六十二條前段減輕其刑。
七、被告行為後，刑法第四十一條已於九十年一月四日修正，嗣經總統於九十年一月
    十日公布，並自同年一月十二日起生效，依現行刑法第四十一條第一項前段：「
    犯最重本刑為五年以下有期徒刑以下之罪，而受六個月以下有期徒刑或拘役之宣
    告，因身體、教育、職業、家庭之關係或其他正當事由，執行顯有困難者，得以
    一元以上三元以下折算一日，易科罰金」之規定，較諸修正前之刑法第四十一條
    以「犯最重本刑為三年以下有期徒刑以下之刑之罪，而受六月以下有期徒刑或拘
    役之宣告」，始得易科罰金之規定，以修正後現行刑法第四十一條第一項前段之
    規定有利於被告，故被告行為時雖在刑法第四十一條修正生效前，依刑法第二條
    第一項前段規定，仍應適用裁判時即修正後之刑法第四十一條第一項前段規定，
    是依此諭知易科罰金之折算標準。
八、原審認被告罪證明確，援引刑法第二條第一項前段、第二百八十四條第二項前段
    、第六十二條前段、第四十一條第一項前段，罰金罰鍰提高標準條例第一條前段
    、第二條之規定，並審酌被告過失之程度、告訴人乙○○所受之傷害、告訴人乙
    ○○亦同有過失、被告肇事之後尚未與告訴人達成和解，賠償告訴人損失等一切
    情狀，量處拘役四十日，如易科罰金以三百元折算一日。經核原判決認事用法，
    並無不合，量刑亦屬妥適，被告提起上訴，其仍執陳詞矢口否認犯罪，並稱原判
    決未慮及告訴人乙○○係突然以快跑步衝出方式違規穿越道路，且自其出現於證
    人陳艾玲視線內迄跑到被告車前位置之時間，僅係一瞬間，被告並不足以反應而
    為適當行為云云，其上訴仍無理由，應予駁回。
九、被告經合法傳喚無正當理由未到庭，爰不待其陳述逕行判決。
據上論斷，應依刑事訴訟法第三百六十八條、第三百七十一條，判決如主文。
本案經檢察官陳文禮到庭執行職務。
中      華      民      國    九十二    年     十一     月      六      日
                              臺灣高等法院交通法庭
                                  審判長法  官  陳  正  雄
                                        法  官  許  宗  和
                                        法  官  許  錦  印
右正本證明與原本無異。
不得上訴。
                                        書記官  楊  妙  恩
中      華      民      國    九十二    年     十一     月     十一     日
附錄本案論罪科刑法條全文：
中華民國刑法第二百八十四條：
 (過失傷害罪)
因過失傷害人者，處六月以下有期徒刑、拘役或五百元以下罰金，致重傷者，處一年
以下有期徒刑、拘役或五百元以下罰金。
從事業務之人，因業務上之過失傷害人者，處一年以下有期徒刑、拘役或一千元以下
罰金，致重傷者，處三年以下有期徒刑、拘役或二千元以下罰金。


司法院資訊處製作；財團法人民間司法改革基金會備份。
